【裁判字號】    95,訴,568
【裁判日期】    950525
【裁判案由】    毒品危害防制條例
【裁判全文】
臺灣高雄地方法院刑事判決               95年度訴字第568號
公  訴  人  臺灣高雄地方法院檢察署檢察官
被      告  戊○○
指定辯護人  本院公設辯護人  己○○
上列被告因毒品危害防制條例案件，經檢察官提起公訴（94年度
偵字第29059號），本院判決如下：
    主  文
戊○○連續轉讓第二級毒品，處有期徒刑貳年。扣案之摻含甲基
安非他命成分之吸食器壹組、短玻璃球壹個、長玻璃球壹個、紅
色鏟管壹個，均沒收銷燬之，空夾鍊袋貳包及酒精燈壹個，均沒
收。被訴販賣第二級毒品部分無罪。
    事  實
一、戊○○明知甲基安非他命係毒品危害防制條例第2 條第2 項
    第2 款所列管之第二級毒品，依法不得持有、轉讓，竟基於
    轉讓第二級毒品甲基安非他命之概括犯意為下列轉讓第二級
    毒品甲基安非他命之行為：(一)自民國94年12月12日至同年月
    21 日 為止，在其位於高雄市三民區○○○路495 號11樓之
    3 之住處內，以鏟管將甲基安非他命置於玻璃球內，以酒精
    燈燃燒吸食其霧化氣體之方式，無償提供予甲○○（71年生
    ，已成年）施用10次（無證據證明其轉讓第二級毒品數量淨
    重達10公克以上）。(二)復於同年月21日，在上開住處，以上
    開方式，無償提供予丙○○（68年生，已成年）及乙○○（
    69年生，已成年）施用1 次（無證據證明其轉讓第二級毒品
    數量淨重達10公克以上）。嗣於94年12月21日15時45分許，
    員警持本院核發之搜索票前往戊○○上開住處執行搜索時，
    當場查獲殘留甲基安非他命殘渣之吸食器1 組、短玻璃球1
    個、長玻璃球1 個、紅色鏟管1 個及空夾鍊袋2 包與酒精燈
    1 個等物。
二、案經高雄市政府警察局三民第一分局移送台灣高雄地方法院
    檢察署檢察官偵查起訴。
    理  由
壹、程序部分
一、關於供述證據之部分：
    按被告以外之人（含被害人、告訴人、證人、共同被告等）
    於審判外之言詞，係屬傳聞證據，原則上並無證據能力，刑
    事訴訟法第159 條第1 項定有明文。雖同法第159 條之1 第
    2 項規定，被告以外之人於偵查中向檢察官所為之陳述，除
    顯有不可信之情況者外，得為證據，然證人依法應具結而未
    具結者，其證言不得作為證據，同法第158 條之3 亦有明文
    。被告以外之人於偵查中向檢察官之陳述，性質上仍屬傳聞
    證據，雖檢察官向被告以外之人所取得之陳述，原則上均能
    遵守法律規定，不致違法取供，其可信性極高，故法律規定
    除顯有不可信之情況者外，得為證據，惟仍應依法具結，始
    有證據能力。查：
  (一)證人甲○○、乙○○及丙○○於警詢之陳述，為前開刑事訴
    訟法第159 條第1 項所規定之傳聞證據，惟被告於本案言詞
    辯論終結前並未就其證據能力聲明異議，且本院斟酌其於偵
    查中具結作證而為陳述，足擔保其證述之真實性，又審酌上
    開筆錄作成時，較無人情施壓或干擾，亦無不當取供之情形
    ，認為以之作為本案之證據亦屬適屬適當，是其於警詢筆錄
    之證言自具有證據能力。
  (二)證人乙○○在檢察官偵查中之陳述，因乙○○均未依證人規
    定具結，依上開說明，自無證據能力。
  (三)證人甲○○及丙○○於偵查中具結後，向檢察官所為之陳述
    ，雖為被告以外之人於審判外之陳述，屬於傳聞證據，然此
    乃證人甲○○等人於偵查中向檢察官所為之陳述，且本院審
    酌詹芳明等人於偵查中陳述時之外在環境及情況，均無顯有
    不可信之情況，應認證人甲○○等人先前於偵查中向檢察官
    所為之陳述，符合刑事訴訟法第159 條之1 第2 項之規定，
    得為證據，而有證據能力。
二、卷附之扣押筆錄及扣押物品目錄表等資料，是由司法警察本
    於職務上製作之紀錄文書，如有錯誤可請求更正，其真實性
    保障極高，均無顯不可信之情況，依刑事訴訟法第159 條之
    4 第1 款規定，自均可作為證據。
貳  實體部分：
甲、被訴轉讓第二級毒品甲基安非他命部分：
一、訊據被告對於上揭犯罪事實於本院審理時坦承不諱，核與證
    人甲○○、乙○○及丙○○於警、偵訊及本院審理時證述情
    節相符，復有吸食器1 組、短玻璃球1 個、長玻璃球1 個、
    紅色鏟管1 個及空夾鍊袋2 包與酒精燈1 個等物扣案可證，
    堪認被告前開自白，確與事實相符，自堪採信。
二、關於轉讓之時間及次數：
  (一)被告及證人甲○○雖有如下所述多次之供述：(1)被告於本院
    95年5 月11日審理時供稱：「我轉讓給甲○○的時間是在94
    年12月12日至94年12月21日約10餘次。」等語（見本院卷第
    136 頁）；(2)證人甲○○於偵訊時證稱：「（你共向他《指
    被告》拿毒品回家施用？）10次以內」等語（見偵卷第18頁
    ）；(3)證人甲○○於本院審理時證稱：「（這段時間被告總
    共提供你幾次毒品？）10幾次，每次的量大約2 、3 顆米粒
    大小的量」等語（見本院卷第128 頁）。被告及證人甲○○
    於上開多次陳述中，對於被告係免費提供甲基安非他命給證
    人甲○○施用之主要事實並無不同，自難因渠2 人等對於主
    要事實外之次要事實之供述略有不符，即認渠等之供述不足
    採信。綜合被告及證人甲○○之陳述，足證被告轉讓之時間
    起自94年12月12日起終至94年12月21日止，而其轉讓之次數
    ，則採最有利被告之認定，應為10次。
  (二)被告轉讓甲基安非他命予丙○○及乙○○之時間及次數：被
    告自警、偵訊及本院審理時均供稱伊僅於94年12月21日無償
    提供第二級毒品甲基安非他命予丙○○及乙○○各1 次等語
    。(1)其於警詢時供稱：「警方搜索時有我及朋友甲○○、丙○○、乙○○等人在現場‧‧‧」、「（你們所施用之安非
    他命係誰所提供？）是我所提供」、「（你提供安非他命供
    給其他人施用有無代價？）沒有代價，因94年12月21日14時
    許我自己吸食安非他命，其他朋友來訪也一起和我吸食」等
    語（見警詢筆錄）；(2)其於偵訊時供稱：「‧‧‧因為我心
    情不好，所以拿安非他命出來吸食，他們也一起吸，我們使
    用2 個玻璃球1 個吸食器，當時是我把吸剩的安非他命放在
    桌上，然後他們才拿去共同吸食的」等語（見偵卷第31頁）
    ；(3)其於本院95年5 月11日審理時供稱：「我轉讓給丙○○
    的時間僅有94年12月21日那1 次。」等語（見本院卷第137
    頁）；(4)證人丙○○於偵訊時證稱：「（你前案觀察勒戒出
    所後何時起、在何處施用毒品至何時止？）大約在2 天前開
    始施用安非他命，我總共施用3 次，最後1 次是在前天中午
    ，有1 次在家裡，有2 次在老爹『指被告』那邊。」、「（
    你家他《指被告》家所施用的安非他命他是否有跟你拿錢？
    ）沒有，我去那邊時，他就拿出來用，並問我要不要用，我
    就施用了」等語（見偵卷第19頁）。觀之被告及證人丙○○
    上開陳述，渠等對於被告曾免費提供甲基安非他命給證人丙○○施用之主要事實並無不同。而證人丙○○雖證稱伊曾2
    次在被告家施用甲基安非他命，然2 次時間為何？又被告是
    否係分2 次轉讓第二級毒品甲基安非他命予證人丙○○施用
    ？等細節問題證人丙○○並未具體指明，而被告前開(1)、(2)
    、(3)3 次之供述情節均相符，是綜合被告及證人丙○○之陳
    述，足證被告轉讓予證人丙○○第二級毒品甲基安非他命之
    時間應係於94年12月21日，而其轉讓之次數，則採最有利被
    告之認定，應為1 次。
  (三)被告曾於94年12月21日，在其住處，轉讓1 次第2 級毒品甲
    基安非他命予證人乙○○施用一事，被告及證人乙○○之供
    詞相符，是此部分事實應堪認定。
  (四)綜上所述，被告之供述與證人甲○○、乙○○及丙○○之陳
    述大致相符，本件轉讓甲基安非他命部分犯行明確，堪以認
    定。
二、查甲基安非他命係毒品危害防制條例第2 條第2 項第2 款之
    第二級毒品，被告轉讓甲基安非他命予甲○○、乙○○、丙○○，核其所為係犯毒品危害防制條例第8 條第2 項之轉讓
    第二級毒品罪，被告轉讓甲基安非他命前、後之持有毒品行
    為，本應論以持有之罪，惟其持有毒品之行為應為其轉讓毒
    品之行為所吸收，不另論罪。其先後多次轉讓甲基安非他命
    予甲○○、乙○○及丙○○之行為，時間緊接，所犯罪名相
    同，顯係出於概括犯意為之，為連續犯，依刑法第56條之規
    定，以一罪論，並加重其刑。被告於94年12月12日起至同年
    月21日止，轉讓第二級毒品甲基安非他命予證人甲○○9 次
    之犯行部分，雖未經公訴人提起公訴，惟此部分事實既與前
    開論罪部分有連續犯之裁判上一罪關係，為起訴效力所及，
    本院自得併予審酌。被告自承其轉讓第二級毒品予證人甲○○、乙○○、丙○○之數量不多，且證人甲○○於本院審理
    時證稱伊每次施用量不大等語（見本院卷第12 7頁），且無
    證據足證被告轉讓之第二級毒品數量達淨重10公克以上之情
    事，自無適用毒品危害防制條例第8條第6項規定加重其刑之
    餘地。
三、審酌被告曾有違反毒品危害防制條例等前科案件，素行不良
    ，有臺灣高等法院被告前案紀錄表1 份在卷足參，其明知甲
    基安非他命戕害人之身心，竟違反禁令，竟連續多次轉讓甲
    基安非他命予年輕人甲○○、乙○○、丙○○等人施用，嚴
    重戕害甲○○、乙○○、丙○○之身心健康，所為非是，惟
    念其犯後坦承轉讓第二級毒品甲基安非他命犯行，並非全然
    無悔意，及其犯罪動機、手段、目的等一切情狀，量處如主
    文所示之刑，以示懲儆。
四、另扣案之吸食器1 組、短玻璃球1 個、長玻璃球1 個、紅色
    鏟管1 個亦均摻含甲基安非他命成分，有卷附高雄醫學大學
    附設中和紀念醫院95年4 月11日編號0000-000號、0000-000
    號、0000-000號、0000-000號檢驗報告可稽（見本院第77至
    79頁、第81頁）。上開吸食器1 組、短玻璃球1 個、長玻璃
    球1 個及紅色鏟管1 個等物，均係被告所有，供其轉讓毒品
    所用之物，業據被告於本院審理時供陳在卷，且該物無法與
    毒品完全析離，亦應視同毒品，均應依毒品危害防制條例第
    18條第1 項前段規定沒收銷燬之。另扣案之空夾鍊袋2 包與
    酒精燈1 個等物，亦為被告所有，供其轉讓毒品所用之物，
    業據被告於本院審理時供承在卷，均應依毒品危害防制條例
    第19條第1 項之規定，予以宣告沒收。
五、公訴意旨另以：被告曾自94年12月19日至同年月21日15時45
    分許，另無償轉讓第二級毒品甲基非他命予證人丙○○1次
    ，因認被告此部分涉犯毒品危害防制條例第8條第2項之轉讓
    第二級毒品甲基安非他命罪嫌等語。承前所述，並無積極證
    據足資證明被告有何公訴人所指於94年12月21日以外之時間
    之轉讓第二級毒品甲基安非他命予證人丙○○之犯行，亦查
    無其他積極證據足堪佐證，自不能以證人丙○○於偵訊中不
    明確之證述作為論罪之唯一依據，核諸前揭說明，本應就此
    部分為被告無罪之諭知，惟公訴人認被告此部分轉讓第二級
    毒品犯行與前揭經本院論罪科刑之轉讓第二級毒品甲基安非
    他命犯行，有連續犯之裁判上一罪關係，爰不另為無罪之諭
    知，附此敘明。
乙、被訴販賣第二級毒品甲基安非他命部分：
一、公訴意旨另以：被告自94年12月12日至同年月21日15時45分
    為止之期間內，以每包新台幣（下同）500 元至1000元不等
    之價格，將甲基安非他命賣予證人甲○○至少1 次。被告另
    自94年12月19日至同年月21日15時45分許為止之期間內，以
    每包1000元之價格，將甲基安非他命賣予證人丙○○1 次，
    因認被告涉有毒品危害防制條例第4 條第2 項販賣第二級毒
    品甲基安非他命罪嫌云云。
二、按犯罪事實應依證據認定之，無證據不得認定犯罪事實；不
    能證明被告犯罪者，應諭知無罪之判決。刑事訴訟法第154
    條第2 項、第301 條第1 項分別定有明文。又認定犯罪事實
    之證據，係指足以認定被告確有犯罪行為之積極證據而言，
    如未能發現相當證據或證據不足以證明，自不能以推測或擬
    制之方法，以為裁判基礎（最高法院29年度上字第3105號及
    40年度台上字第86號判例意旨參照）；且認定不利於被告之
    事實，須依積極證據，苟積極證據不足為不利被告之認定時
    ，即應為有利於被告之認定，更不必有何有利之證據；而認
    定犯罪事實所憑之證據，雖不以直接證據為限，間接證據亦
    包括在內，然而無論直接證據或間接證據，其為訴訟上之證
    明，須於通常一般之人均不致有所懷疑，而得確信其為真實
    之程度者，始得據為有罪之認定，倘其證明尚未達到此一程
    度，而有合理之懷疑存在而無從使事實審法院得有罪之確信
    時，即應由法院為諭知被告無罪之判決（最高法院30年度上
    字第816 號、76年度台上字第4986號判例意旨參照）。
三、公訴人認被告涉犯上開罪嫌，係以證人甲○○及丙○○於偵
    查中之供述為其論據。訊據被告堅決否認有何公訴人所指之
    販賣第二級毒品甲基安非他命犯行，並辯稱：伊沒有販賣第
    二級毒品甲基安非他命，伊僅有將第二級毒品甲基安非他命
    無償轉讓予甲○○及丙○○施用等語。經查：
  (一)證人甲○○雖於偵訊時證稱被告有販賣第二級毒品甲基安非
    他命之行為（見偵卷第18頁）。然證人甲○○於警詢時未證
    稱其所施用之第二級毒品甲基安非他命為被告所販賣等語，
    其於警詢時證稱：「我所吸食之安非他命是戊○○提供給我
    吸食的，他並未向我收錢」等語（見94年12月21日警詢筆錄
    第4 頁）；且證人甲○○於本院審理時亦證稱：伊未向被告
    購買過第二級毒品甲基安非他命等語，其證稱：「‧‧‧當
    時我的精神恍惚也會緊張，因為在警局時警察有叫我一定要
    講出藥頭，我當時會害怕，因為我剛勒戒出來，我怕會被收
    押，我才說是戊○○賣毒品給我，事實上我從來沒有跟戊○○就毒品有金錢上的交易。」、「（在你出所後到被查獲這
    段時間你所施用的甲基安非他命是否都是被告提供給你？）
    是。」、「（被告提供甲基安非他命給你，你是否有給被告
    金錢？）沒有，因為被告知道我沒有什麼錢。」等語（見本
    院卷第125 頁、第128 頁）。證人甲○○對於被告是否有販
    賣第二級毒品甲基安非他命予伊如此重要之事，前後所述並
    不一致。是證人甲○○偵訊所述是否實在，已有可疑。此外
    ，證人甲○○對其究竟分別於何時、分別以多少價錢及共幾
    次向被告購買第二級毒品甲基安非他命等重要問題於偵訊時
    均未明確證述，是證人甲○○是否向被告購買第二級毒品甲
    基安非他命，除證人甲○○於偵訊中不明確之證述外，並無
    其他佐證如現場扣得交易毒品、通聯紀錄、監聽譯文等證據
    可證明證人甲○○於偵訊之證詞為真實，故此，無法以證人
    甲○○前後不一之證詞，遽認被告有販賣第二級毒品甲基安
    非他命之行為。
  (二)再者，證人丙○○雖於偵訊時證稱被告有販賣第二級毒品甲
    基安非他命之行為（見偵卷第19頁）。然證人丙○○於警詢
    時亦未證稱其所施用之第二級毒品甲基安非他命為被告所販
    賣，其證稱：「我所吸食之安非他命是戊○○提供給我吸食
    的，他並未向我收錢」等語（見94年12月21日警詢筆錄第4
    頁）。證人丙○○雖於偵訊時證稱伊自94年12月22日亦即偵
    訊前2 天前開始施用第二級毒品甲基安非他命，總共施用3
    次，1 次在自家，另外2 次在被告家中，且伊僅跟被告購買
    過1 次等語。既然證人丙○○僅向被告購買過1 次，則證人
    丙○○對其究於何時、以多少價錢向購買第二級毒品甲基安
    非他命應可清楚說明，然證人丙○○除對於雙方交易時間無
    法確定外，對於交易金額亦僅證稱大約拿1000元（見偵卷第
    19 頁） ，是證人丙○○偵訊證詞之可信度，實有可疑。承
    前所述，公訴人亦未提出其他補強證據證明證人丙○○於偵
    訊所述為真，要難以證人丙○○上開前後不一致之證詞，遽
    認被告有販賣第二級毒品甲基安非他命之犯行。此外，本件
    扣案之殘留安非他命殘渣之吸食器1 組、短玻璃球1 個、長
    玻璃球1 個、紅色鏟管1 個及空夾鍊袋2 包與酒精燈1 個等
    物，僅能證明被告有與證人甲○○、乙○○及丙○○共同施
    用第二級毒品甲基安非他命，而以此方式無償轉讓甲基安非
    他命予證人甲○○、乙○○及丙○○，尚無法以上開扣案物
    品推定被告有販賣第二級毒品甲基安非他命之行為。
  (三)綜上所述，檢察官提出之證據無法證明被告販賣第二級毒品
    甲基安非他命之犯行，且本院亦查無其他積極證據可以證明
    被告有販賣第二級毒品甲基安非他命之行為，自應就此部分
    為無罪之諭知。
據上論結，應依刑事訴訟法第299 條第1 項前段、第301 條第1
項前段，毒品危害防制條例第8 條第2 項、第18條項第1 項前段
、第19條第1 項，刑法第11條、第56條，判決如主文。
本案經檢察官丁○○到庭執行職務。
中    華    民    國    95    年    5     月    25    日
                  刑事第七庭    審判長法  官  孫啟強
                                      法  官  蔡川富
                                      法  官  張茹棻
以上正本證明與原本無異。
如不服本判決，應於判決送達後10日內，向本院提出上訴狀。
中    華    民    國    95    年    5     月    25    日
                                      書記官  陳惠玲
附錄法條
毒品危害防制條例第8條第2項
轉讓第二級毒品者，處 6 月以上 5 年以下有期徒刑，得併科新臺
幣70萬元以下罰金。


司法院資訊處製作；財團法人民間司法改革基金會備份。
